最高法院刑事判決　　　　　　　九十六年度台上字第一六四號
上　訴　人　台灣高等法院高雄分院檢察署檢察官
上　訴　人
即　被　告　甲○○
　　　　　　　　　　號3樓
選任辯護人　張永昌律師
上列上訴人等因被告違反毒品危害防制條例案件，不服台灣高等
法院高雄分院中華民國九十五年十一月八日第二審判決（九十五
年度上訴字第一四０三號，起訴案號：台灣高雄地方法院檢察署
九十四年度偵字第二二六九六、二八四０四號），提起上訴，本
院判決如下：
    主  文
上訴駁回。
    理  由
按刑事訴訟法第三百七十七條規定，上訴於第三審法院，非以判
決違背法令為理由，不得為之。是提起第三審上訴，應以原判決
違背法令為理由，係屬法定要件。如果上訴理由狀並未依據卷內
訴訟資料，具體指摘原判決不適用何種法則或如何適用不當，或
所指摘原判決違法情事，顯與法律規定得為第三審上訴理由之違
法情形，不相適合時，均應認其上訴為違背法律上之程式，予以
駁回。本件檢察官上訴意旨略以：(一)原判決認定上訴人即被告甲
○○曾以0000000000號行動電話與出售毒品綽號「阿草」者聯絡
買賣事宜，上開行動電話為販賣毒品所用之物，原審未依毒品危
害防制條例第十九條之規定宣告沒收，已有未洽。且被告於警詢
中供承：曾以0000000000號行動電話與「阿草」聯繫買賣甲基安
非他命事宜，事證至為明確，原審就上開電話應否予以沒收，未
有隻字之論述，並有可議。(二)被告與吳全源、張金鈴基於共同販
賣第二級毒品安非他命之犯意聯絡，於民國九十四年十一月二十
八日，先由吳全源以新台幣（下同）十八萬元向綽號台語「難吃
」之成年男子，販入第一級毒品海洛因（販賣第一級毒品部分已
為不起訴處分）及無償受讓數量不詳之安非他命而共同持有之，
嗣於九十四年十二月二日十五時三十分，在台北縣土城市○○路
三十一巷五號二樓為警查獲，並扣得安非他命二包淨重０．六公
克、研磨機等物品可證，被告於電話中直言：「我再打電話叫他
們再拿三十五萬，我這已有四十萬了」、「因為我們有賣一個六
萬五，賣他四兩賺十萬」等語，亦有監聽譯文可按；原審未察，
逕以此部分犯罪不能證明，未併加審判，自有可議等語。被告上
訴意旨略稱：(一)原審論處被告販賣第二級毒品罪刑，係依被告所
供：其確有購買安非他命等情，並有監聽譯文為其論據。但上開
監聽譯文為審判外之證據，並無證據能力，原審據為論罪之依據
，揆諸刑事訴訟法第一百五十五條第二項之規定，其判決自屬違
背法令。(二)被告施用安非他命多時，每日之施用量約為一公克，
由於毒品不易取得，且大量購買價格較優惠，又可避免少量多次
購買而遭查獲之風險，才一次購入九百九十餘公克之安非他命備
用，原審徒以量多為論處罪刑之唯一證據，其採證有違經驗法則
。(三)被告為酒店之坐檯小姐，並兼營便利商店，收入豐厚穩定，
自有餘力購買大量之安非他命。原審未察，遽以被告有多張信用
卡遭停卡，應無資力購買大量之毒品供己施用。又以毒品藏放過
久，易受潮而變質，認被告斷無為一己之施用而大量購入之情。
但依行政院衛生署管制藥品管理局九十五年九月十八日管檢字第
0950010056號函示：以固態結晶安非他命，有相當高之安定性，
可長期保存，其是否會受潮變質，須審視其純度、雜質、水分、
儲存狀況而定等語不符，其認定事實顯與卷證資料不符，自非適
法。(四)被告久遭監聽，但未監聽到被告有販賣之話語，亦無其他
供述證據足以證明被告有販賣之情，原審徒以臆測之詞為論罪之
依據，其採證有違證據法則云云。查原判決認定被告與不詳姓名
之成年友人何天慧每人各出資四十萬元，並與吳全源（另案於台
灣台北監獄台北分監執行）共同基於販賣甲基安非他命營利之犯
意，由吳全源於九十四年十月三日以0000000000號行動電話與賣
方即綽號「阿草」成年男子之0000000000號行動電話談論交易事
宜而達成協議後，責由被告於當日下午駕駛9306-DY 號之自用小
客車由基隆南下取貨，被告於途中曾以0000000000號行動電話與
「阿草」通話，以確定在高雄市○○路取貨，途經台南縣鹽水鎮
，並託請不知情之陳姿蓉駕駛8R-5248 號自用小客車帶至約定之
地點，以八十萬元向「阿草」購入甲基安非他命一包，並趁隙將
之藏放於不知情陳姿蓉所駕駛自用小客車之後車箱，同日下午六
時三十分許，途經高雄市○○○路九００號前為警查獲，並在陳
姿蓉之自用小客車後車箱，扣得甲基安非他命一包（包裝袋重一
二．五五公克，驗前淨重九九六．六二公克，驗餘淨重九九六．
五六公克）等情，係依憑被告所供：為購買甲基安非他命，乃託
請吳全源與「阿草」商議購買之價格、數量後，由其駕車南下取
貨，途中並以0000000000號行動電話與「阿草」聯繫確定取貨地
點，再由不知情之陳姿蓉駕車帶至高雄市○○路與裕誠路口，以
八十萬元向「阿草」販入甲基安非他命一包等情不諱，核與證人
吳全源於審理時結證稱：被告欲購買甲基安非他命，託其與「阿
草」洽談購買事宜等語相符，並有台灣高雄地方法院檢察署九十
四年九月二十七日九十四年雄檢博水聲監字第001677號通訊監察
書暨監聽譯文、九十五年四月三日勘驗筆錄、扣案之晶狀物一包
、內政部警政署刑事警察局鑑定書等證據，資以證明被告有販賣
甲基安非他命之事實，因而撤銷第一審法院之科刑判決，改判論
處被告共同連續販賣第二級毒品罪刑（累犯），已敘明其所憑之
證據及認定之理由。並以被告所辯：其有施用甲基安非他命之習
慣，因在北部不易購得，且價格較為昂貴，為便於長期施用，乃
透過吳全源向「阿草」大量購買，及其在酒店上班，月入甚豐，
自有餘力購買大量毒品供己施用云云，如何不足以採信，於理由
中詳加說明與指駁，並說明警方之監聽譯文及證人陳姿蓉於偵查
中所為之供述，具有證據能力之依據，從形式上加以觀察，並無
違背法令之情形存在。次按證據之取捨，屬於事實審法院之職權
，其取捨苟不違背經驗法則或論理法則，即不容其任意指為違法
。查原審依據被告、證人吳全源所供被告購入為數超過被告施用
量甚多之甲基安非他命，認定被告等意圖營利而販入甲基安非他
命，即成立販賣罪行之依據；且關於證據之取捨，亦無違背經驗
法則或論理法則。而販毒者是否成立販賣罪，與資力之大小並無
絕對之關聯，是被告之資力如何，自無審究之必要。又毒品危害
防制條例第十九條所指：犯第四條至第九條、第十二條、第十三
條或第十四條第一項、第二項之罪者，其供犯罪所用或因犯罪所
得之財物，均沒收之，如全部或一部不能沒收時，追徵其價額或
以財產抵償之。係採義務沒收主義，但上開法條與同法第十八條
第一項所指：查獲之第一、二級毒品及專供製造或施用第一、二
級毒品之器具，不問屬於犯人與否均予沒收之立法意旨不同，是
關於此供犯罪所用之物而應予沒收者，仍應回歸刑法第三十八條
第三項之規定，以屬於犯罪行為人所有者為限。原審認00000000
00號行動電話雖為被告供犯罪所用之物，但無法證明為被告所有
。被告於警詢中供承：曾以0000000000號行動電話與「阿草」聯
繫買賣甲基安非他命事宜，但從未供明上開行動電話為其所有，
原審未加沒收，均無不合。至移送併辦意旨以被告與吳全源、張
金鈴基於共同販賣第二級毒品安非他命之犯意，由吳全源於九十
四年十一月二十八日自綽號台語「難吃」之成年男子無償受讓數
量不詳之甲基安非他命，認此部分之犯行亦成立販賣之犯行，且
與前揭論罪科刑部分為裁判上一罪，應併予審判等語。但原審已
敘明被告否認有此部分之犯行，難以吳全源無償受讓甲基安非他
命而推定被告等有販賣之情。且監聽譯文中雖顯示被告於九十四
年十月三十日於電話中有言及「我們有賣一個六萬五，賣他四兩
賺十萬」等語，但查無補強證據以資證明被告有此部分犯行之理
由，尚無檢察官所指之違背法令。檢察官及被告其餘上訴意旨，
徒就原審採證認事職權之適法行使，及原判決已說明之事項，任
意指摘，核與法律規定得為第三審上訴理由之違法情形，不相適
合。其等上訴為違背法律上之程式，應予駁回。
據上論結，應依刑事訴訟法第三百九十五條前段，判決如主文。
中　　華　　民　　國　九十六　年　　一　　月　 十一 　日
                      最高法院刑事第五庭
                          審判長法官  莊　登　照
                                法官  洪　明　輝
                                法官  黃　一　鑫
                                法官  林　秀　夫
                                法官  徐　昌　錦
      本件正本證明與原本無異
                                      書  記  官
中　　華　　民　　國　九十六　年　　一　　月　 十六 　日
                                                      Ｑ
